臺灣高等法院臺中分院刑事判決
111年度金上訴字第373號
上  訴  人  
即  被  告  張哲豪


選任辯護人  許家瑜律師
上列上訴人因加重詐欺等案件，不服臺灣彰化地方法院110年度
訴字第612號中華民國110年12月10日第一審判決（起訴案號：臺
灣彰化地方檢察署109年度偵續字第48號），提起上訴，本院判
決如下：
    主  文
原判決關於宣告刑部分撤銷。
甲○○經原判決認定所犯三人以上共同詐欺取財罪，處有期徒刑壹
年伍月。
    事實及理由
一、本案審判範圍：刑事訴訟法第348條第3項規定：「上訴得明
    示僅就判決之刑、沒收或保安處分一部為之。」參諸該規定
    立法理由，宣告刑、數罪併罰所定之應執行刑、沒收，倘若
    符合該條項的規定，已得不隨同其犯罪事實，而單獨成為上
    訴之標的，且於上訴人明示僅就刑上訴時，第二審法院即不
    再就原審法院所認定之犯罪事實為審查，而應以原審法院所
    認定之犯罪事實，作為論認原審宣告刑、執行刑及沒收妥適
    與否的判斷基礎。上訴人即被告甲○○（下稱被告)及辯護人
    於本院準備程序陳明：本案僅就量刑提起上訴，對於原審認
    定之犯罪事實不上訴等語，被告並當庭撤回量刑以外之上訴
    ，有該日準備程序筆錄、撤回上訴聲請書可參（本院卷第11
    4、123頁)，而檢察官未上訴第二審，依前述說明，本院僅
    就原審判決量刑妥適與否進行審理，至於其他部分，則非本
    院審查範圍，先予指明。
二、本案據以審查量刑妥適與否之原審所認定犯罪事實、罪名　
　㈠犯罪事實：甲○○與黃信福（原名：黃信凱；業經原審法院以1
    09年度易字第845號判決判處1年4月確定）、真實姓名年籍
    不詳之詐欺集團成員（無證據證明該詐欺集團成員有未滿18
    歲之少年）共同意圖為自己不法之所有，基於三人以上共同
    詐欺取財及隱匿詐欺所得去向之洗錢犯意聯絡，由黃信福提
    供其申辦之中華郵政股份有限公司和美道周郵局（下稱和美
    道周郵局）帳號000-00000000000000號帳戶資訊予該詐欺集
    團，供作被害人匯入詐欺款項之用，並由詐欺集團成員於民
    國108年12月間，接續向丙○○佯稱：涉犯詐欺案件，須匯款
    以證明其財力云云，致丙○○陷於錯誤，分別於附表編號1至3
    所示匯款時間，將附表編號1至3所示金額，匯至黃信福上開
    和美道周郵局帳戶內，再由甲○○指示黃信福於附表編號1至3
    所示提款時間、地點，提領如附表編號1至3所示金額，黃信
    福提領上開款項後，隨即在彰化縣和美鎮○○路、○○路與○○路
    交岔口之全家便利商店和美八大店，將提領之款項交付甲○○
    收受，甲○○再轉交予姓名年籍不詳之詐欺集團成員，以此迂
    迴層轉方式製造金流斷點，而隱匿詐欺犯罪所得之去向。　
  ㈡罪名：刑法第339條之4第1項第2款之三人以上共同犯詐欺取
    財罪(想像競合犯洗錢防制法第14條第1項之一般洗錢罪)。
三、關於是否有刑之減輕事由之說明　
　㈠洗錢防制法第16條第2項規定「犯前二條之罪，在偵查或審判
    中自白者，減輕其刑。」被告於本院審判時自白一般洗錢犯
    行，原應依上開規定減輕其刑，惟決定處斷刑時，被告既已
    從一重之三人以上共同犯詐欺取財罪處斷，因重罪並無法定
    減刑事由，參照最高法院108年度台上字第3563號判決意旨
    之法理，自無從再適用上開條項規定減刑，併予敘明。
　㈡刑法第59條之酌量減輕，必於犯罪另有特殊之原因與環境等
    ，在客觀上足以引起一般同情，認為即予宣告法定低度刑期
    尤嫌過重者，始有其適用；至於情節輕微，僅可為法定刑內
    從輕科刑之標準，不得據為酌量減輕之理由（最高法院28年
    上字第1064號、45年台上字第1165號、51年台上字第899號
    判決意旨參照）。近年詐騙集團盛行，屢造成被害人鉅額損
    失，嚴重破壞社會治安，此為立法嚴懲之理由，被告參與本
    案詐欺集團擔任收水等工作，圖以詐取財物方式牟取不法利
    益，並產生遮斷資金流動軌跡以逃避國家追訴、處罰效果，
    可非難性高，其犯罪情狀，客觀上難認有何足以引起一般同
    情而顯可憫恕，或科以最低度刑仍嫌過重之情形，並無情輕
    法重，顯可憫恕之情狀，無從依刑法第59條規定酌減，併予
    敘明。　　　
四、上訴理由之論斷：
　㈠上訴意旨略以：被告於原審因擔心面對重刑而未能於第一時
    間點坦承犯行，上訴後已認罪，亦願賠償告訴人，惟因無法
    聯繫告訴人而未完成，並非無誠意，且本案被告並未獲得任
    何報酬，行為較之集團中居於領導地位者，非難性較低，又
    於今年1月間遭攻擊重創頭部，一度命危，經此教訓，對之
    前所為，非常後悔，不敢再犯，請從輕量刑等語。
　㈡查被告於原審否認犯罪，上訴後於本院已知坦承犯行，並積
    極尋求與告訴人和解，雖因告訴人未聯繫而未能進行和解，
    惟被告之犯後態度、量刑基礎均有改變，原審未及審酌，尚
    有未洽，原判決之量刑既有上述可議之處，即無可維持，應
    由本院將此部分撤銷改判。
　㈢爰以行為人之責任為基礎，審酌被告正值青年，欠缺尊重他
    人財產權與法治觀念，不循合法、正當途徑賺取錢財，圖一
    己私利，擔任拿取贓款之車手，刻意製造金錢流向之斷點，
    使檢警機關難以往上追緝，造成告訴人受有財產損害且難以
    追回，破壞人際間之信賴關係、社會治安與金融秩序，助長
    詐騙集團之猖獗與興盛，誠值非難，並考量其於整體詐欺犯
    罪中角色，尚無具體事證顯示其處於詐欺犯罪之核心地位，
    犯後於本院已認罪之態度，就一般洗錢犯行，原符合自白減
    刑之規定（學理所稱想像競合所犯輕罪之釐清作用），並兼
    衡被告自陳高中畢業之智識程度，在修車廠工作，月薪約3
    萬5千元，未婚無小孩，與家人同住，沒有負債之家庭生活
    、經濟狀況（原審卷第168頁；本院卷第147頁）等一切情狀
    ，量處如主文第2項所示之刑。
據上論斷，應依刑事訴訟法第369條第1 項前段、第364條、第2
99條第1項前段，判決如主文。
本案經檢察官陳靚蓉提起公訴，檢察官乙○○到庭執行職務。　
中　　華　　民　　國　　111 　年　　9 　　月　　27　　日
            刑事第十庭     審判長法　官   陳  宏  卿
                                 法　官   楊  陵  萍
                                 法　官   林  美  玲
以上正本證明與原本無異。
如不服本判決應於收受送達後20日內向本院提出上訴書狀，其未
敘述上訴理由者，並得於提起上訴後20日內向本院補提理由書（
均須按他造當事人之人數附繕本）「切勿逕送上級法院」。因疫
情而遲誤不變期間，得向法院聲請回復原狀。
                                 書記官   趙  郁  涵
　　　　　　　　　　　　　　　　 
中　　華　　民　　國　　111 　年　　9 　　月　　27　　日
附表：
編號 匯款時間 匯款金額 (新臺幣) 提款時間 提款金額 (新臺幣) 提款地點 1 108年12月17日23時17分 50,000元 108年12月17日23時47分 10,000元 和美道周郵局自動櫃員機  108年12月17日23時21分 50,000元 108年12月17日23時48分 60,000元     108年12月17日23時50分 30,000元  2 108年12月18日0時16分 50,000元 108年12月18日0時28分 60,000元 同上  108年12月18日0時18分 50,000元 108年12月18日0時29分 40,000元  3 108年12月29日14時36分 30,000元 108年12月29日15時47分 50,000元 同上  108年12月29日14時59分 19,985元